臺灣臺中地方法院民事判決　　　　　　　 94年度婚字第916號
原　　　告　乙○○
被　　　告　甲○○
上列當事人間請求離婚事件，本院於民國94年12月5日言詞辯論
終結，判決如下：
    主      文
准原告與被告離婚。
訴訟費用由被告負擔。
    事實及理由
一、被告未於言詞辯論期日到場，核無民事訴訟法第386條各款
    所列情形，爰依原告之聲請，由其一造辯論而為判決。
二、原告主張：兩造於民國75年4月11日結婚，婚後被告未肯努
    力工作，家庭生計皆由原告一人支撐，嗣被告染上施用毒品
    習性，常向原告索取金錢以供其施用，然被告尚有兩名子女
    待養，無法供應，被告即經常對原告施以暴力行為，每逢毒
    癮發作，或稍有不如意，即行毆打原告，至原告傷痕累累，
    身心受創，原告為子女及家庭美滿始終隱忍，然未知被告始
    終不肯自我反省，發奮圖強，多年來原告及子女之生活猶如
    水深火熱之中，期間被告進出戒治所多次，原告有感夫如此
    ，倍感生不如死，93年間被告再因施用毒品經有關單位強制
    戒治1年期間，讓原告深信被告不可能悔改，而被告之行為
    ，已令原告對被告生恐懼心理，亦使原告無法再與被告共同
    生活，原告對兩造婚姻亦不再抱有任何期待，婚姻無疑已生
    重大裂痕，在客觀上已達難以繼續維持或回復婚姻之希望，
    而造成難以維持婚姻之源，係因被告施用毒品及家庭暴力所
    致，此實可歸責於被告。為此依民法第1052條第1項第3款及
    第2項規定請求准予離婚。並聲明：如主文所示。被告則未
    提出書狀作何有利於己之聲明或陳述。
三、原告主張兩造現仍婚姻關係存續期間，業據其提出結婚證書
    影本1份及戶籍謄本正本2份為證，被告對此亦不爭執，堪認
    原告之主張為真實。
四、原告主張被告婚後未曾支付家庭生活費用，並施用毒品及經
    常對原告施以暴力行為等情，經查：
（一）關於暴力行為部分：
      業據原告提出診斷證明書影本1份為證，證人即原告之子
      張哲瑋到庭陳述：「我爸爸常常會打我媽媽，最近一次在
      去年十月之前，那天是因為我媽要我爸去醫院繳費用，我
      爸很晚才回來，說他發生車禍錢不見了，所以錢沒有繳，
      後來我媽媽質問他，他就不高興就打媽媽，他先打我媽媽
      一巴掌，然後就拳打腳踢。爸爸之前曾經拿酒瓶打我媽媽
      ，還有用木劍、用掃把打我媽媽。從我懂事以後，我就曾
      經看過爸爸打媽媽，爸爸都是為了錢的事情打媽媽」等語
      （本院94年10月3日言詞辯論筆錄參照），另徵之被告經
      本院合法通知亦未到庭爭執，顯見被告於兩造婚姻關係存
      續期間經常對原告施以暴力行為屬實。
（二）關於被告施用毒品及家庭費用部分：
      證人張哲瑋到庭陳述：「他（指被告）沒有工作又吸毒，
      毒癮發作就會打媽媽，我從小到大都是我媽媽和我外婆負
      擔，我爸爸沒有負擔。我覺得媽媽應該要跟爸爸離婚，因
      為爸爸都要求媽媽出去工作，賺錢回來給他，他自己卻不
      工作、也沒有賺錢，如果媽媽沒有聽他的話，就會起口角
      ，如果他心情不好就會動手打人」等語（同前筆錄參照）
      ，另本院依職權查詢被告前案紀錄，被告確於83、84、93
      年間因施用毒品經法院裁判處刑或戒治治療，有本院全國
      一般前案記錄查詢表1份在卷足參，核與原告及證人所述
      悉相符合，被告亦經本院合法通知未到庭爭執，綜上所述
      ，堪認原告之主張為真實。
五、按民法第1052條第2項所稱「有前項以外之重大事由，難以
    維持婚姻者」，乃抽象的、概括的離婚事由，係民法親屬編
    於74年修正時，為因應實際需要，參酌各國立法例，導入破
    綻主義思想所增設。但其事由應由夫妻之一方負責者，僅他
    方得請求離婚，是其所採者為消極破綻主義精神，而非積極
    破綻主義。關於是否為難以維持婚姻之重大事由，其判斷標
    準為婚姻是否已生破綻而無回復之希望。而婚姻是否已生破
    綻而無回復之希望，則應依客觀的標準，即難以維持婚姻之
    事實，是否已達於倘處於同一境況，任何人均將喪失維持婚
    姻意欲之程度而定。至於同條但書所規定「難以維持婚姻之
    重大事由應由夫妻之一方負責者，僅他方得請求離婚」，乃
    因如肯定有責配偶之離婚請求，無異承認恣意離婚，破壞婚
    姻秩序，且有背於道義，尤其違反自己清白（clean hands
    ）之法理，有欠公允，同時亦與國民之法感情及倫理觀念不
    合，因而採消極破綻主義。然若夫妻雙方均為有責時，則應
    衡量比較雙方之有責程度，而許責任較輕之一方向應負主要
    責任之他方請求離婚，以符合公平（最高法院91年臺上字第
    2023號判決意旨參照）。本件兩造婚後，被告未肯努力工作
    ，未曾負擔家庭生活費用，致原告不得不獨立負擔家庭生活
    費用或向父母求助，觀之當時原告尚有子女二人嗷嗷待哺，
    原告之壓力，自非常人可計，被告之行為，自對兩造婚姻造
    成重大傷害。且被告因施用毒品，稍有不如意，即對原告施
    以暴力行為。然人類之所以有異於其他動物，在於人有靈性
    ，人與人間應相互尊重，視人如己，非如一般動物弱肉強食
    ，以蠻力解決問題之叢林法則，而夫妻係終身伴侶，夫妻一
    體尤貴患難相扶持，遇有爭執應出於溝通，而非不合己意，
    即可惡言相向，或毆打等暴行，原告為其配偶，對誼屬至親
    、期待白頭偕老之配偶，不思努力進取以健全家庭和樂，反
    是稍有不如意即行毆打、辱罵之能事，致同居之原告身體、
    精神上受有莫大壓力，欠缺夫妻間應有之相互尊重、忍讓與
    諒解之態度，而對於配偶之人格尊嚴與人身安全施予肉體與
    精神上之痛苦，任何人處於原告地位時，均無法期待繼續共
    同生活，且被告施用毒品行為，如為鄰里親友知悉，原告即
    不免遭嘲諷、疏離或投以異樣眼光，原告非惟深感顏面無光
    ，其心理上所受傷害、痛苦更自不待言，綜上所述，被告之
    行為已嚴重破壞夫妻間之共同生活，情事自屬重大且其影響
    仍在繼續中。兩造間之婚姻已生破綻而無回復之希望，且任
    何人處於同一情況下，亦均不願繼續維持婚姻生活，堪信
    本件兩造間確有難以維持婚姻之重大事由存在，而難以繼續
    彼此之共同婚姻生活無疑。從而，原告依民法第1052條第2
    項請求判決離婚，洵屬正當，應予准許。本件原告依民法第
    1052條第2項訴請離婚，既經本院審認有理由而准予離婚，
    則原告另依據民法第1052條第1項第3款之規定訴請離婚，為
    請求權競合之法律關係，本院自無庸再予審認，併此敘明。
六、訴訟費用負擔之依據：民事訴訟法第78條。
中　　華　　民　　國　　94　　年　　12　　月　　19　　日
                  家事法庭      法　官　陳宗賢
以上正本係照原本作成。
如對本判決上訴，須於判決送達後20日內向本院提出上訴書狀（
須附繕本）。
中　　華　　民　　國　　94　　年　　12　　月　　19　　日
                    　　　　　　書記官　王崑煜
